臺灣高等法院刑事裁定
110年度抗字第2003號
抗  告  人
即  被  告  林承志



上列抗告人即被告因違反組織犯罪防制條例等案件，不服臺灣臺
北地方法院中華民國110年11月26日延長羈押裁定（110年度訴字
第683號），提起抗告，本院裁定如下：
    主  文
抗告駁回。                                              
    理  由
一、原裁定意旨略以：抗告人即被告林承志因違反組織犯罪條例
    等案件，前經原審訊問後，以被告涉犯組織犯罪防制條例第
    3條第1項前段操縱、指揮犯罪組織罪、刑法第339條之4第1
    項第1款、第2款加重詐欺取財罪、洗錢防制法第14條第1項
    洗錢罪等罪嫌，犯罪嫌疑重大，且有刑事訴訟法第101條第1
    項第1款、第2款規定之情形，並有羈押之必要，於民國110
    年9月3日起執行羈押，並禁止接見通信。嗣被告羈押期間即
    將屆滿，經原審於110年11月17日訊問被告，被告固否認犯
    行，惟認被告犯罪嫌疑重大，且羈押原因仍然存在，有羈押
    之必要，爰依刑事訴訟法第101條第1項第1款、第2款規定，
    裁定應自110年12月3日起延長羈押2月，並禁止接見、通信
    等語。
二、抗告意旨略以：原審於110年10月13日準備程序時，宣讀被
    告所涉法條為組織犯罪防制條例第3條第1項後段參與犯罪、
    刑法第339條之2及洗錢防制法第14條第1項，嗣於110年11月
    17日準備程序時，所宣讀之被告涉犯法條亦同。依刑事訴訟
    法第273條第1項第1款之規定，原審於110年10月13日準備程
    序時應已變更檢察官所引應適用之法條，且檢察官亦已認同
    無異議。然原審羈押裁定卻以被告所涉罪嫌為法定刑3年以
    上有期徒刑，有畏罪逃亡之動機為由，裁定延長羈押，似有
    欠公正客觀。原裁定認本案集團未經偵破，無法排除有湮滅
    事證之可能，此係臆測而非事實，依刑事訴訟法第101條第2
    項規定，需有事實認定，應以具體事證為羈押依據，而非如
    同條第3項僅需有相當理由足認即可云云。　
三、按有繼續羈押被告之必要者，得於期間未滿前，經法院依刑
    事訴訟法第101條或第101條之1之規定訊問被告後，以裁定
    延長之，刑事訴訟法第108條第1項但書定有明文。次按被告
    經法官訊問後，認為犯罪嫌疑重大，有逃亡或有事實足認為
    有逃亡之虞，或有事實足認為有湮滅、偽造、變造證據或勾
    串共犯或證人之虞，或所犯為死刑、無期徒刑或最輕本刑為
    5年以上有期徒刑之罪，有相當理由認為有逃亡、湮滅、偽
    造、變造證據或勾串共犯或證人之虞，非予羈押，顯難進行
    追訴、審判或執行者，得羈押之；刑事訴訟法第101條第1項
    亦規定甚明。又按被告有無繼續羈押之必要，應許由法院斟
    酌訴訟進行程度及其他一切情事而為認定（最高法院46年度
    台抗字第6號判例意旨參照）。法院對被告執行之羈押，本
    質上係為使訴訟程序得以順利進行或為保全證據或為保全對
    被告刑罰之執行之目的，而對被告所實施之剝奪人身自由之
    強制處分，是關於羈押與否之審查，其目的僅在判斷有無實
    施羈押強制處分之必要，並非認定被告有無犯罪之實體審判
    程序，不適用直接審理原則，相關證據只須達釋明之程度即
    可，而不必至確信之程度，故關於羈押之要件，無須經嚴格
    證明，以經釋明得以自由證明為已足。又被告應否羈押，法
    院僅須審查被告犯罪嫌疑是否重大、有無羈押原因、以及有
    無賴羈押以保全偵審或執行之必要，由法院就具體個案情節
    予以斟酌決定。關於羈押之原因及必要性，得否以具保、責
    付、限制住居替代羈押，均屬事實審法院得自由裁量、判斷
    之職權，苟其此項裁量、判斷，並不悖乎通常一般人日常生
    活之經驗法則或論理法則，且就客觀情事觀察，法院許可羈
    押之裁定或延長羈押之裁定，在目的與手段間之衡量並無明
    顯違反比例原則情形，即無違法或不當可言，而不得任意指
    摘其為違法。
四、經查：　　
　㈠被告因違反組織犯罪防制條例等案件，經臺灣臺北地方檢察
    署檢察官提起公訴（110年度偵字第14386號、第14710、第1
    8515號），原審訊問後，裁定自110年9月3日起執行羈押並
    禁止接見通信，此有原審110年9月3日訊問筆錄、押票為憑
    （原審影卷第41至44、53頁）。嗣羈押期間即將屆滿，經原
    審於110年11月17日訊問被告，被告雖否認犯行，然有起訴
    書所載告訴人證述、搜索扣押筆錄、扣案手機截圖、帳戶交
    易明細等證據資料為憑，足認被告涉犯組織犯罪防制條例第
    3條第1項前段操縱、指揮犯罪組織罪、刑法第339條之4第1
    項第1款、第2款加重詐欺取財罪、洗錢防制法第14條第1項
    洗錢罪等罪嫌，犯罪嫌疑重大。又被告所屬詐欺集團尚未偵
    破，部分具體案情未明，集團成員未全數到案，仍有與被告
    間有互為聯絡、勾串供詞或湮滅事證之虞，且被告涉犯操縱
    、指揮犯罪組織罪嫌，被告並自陳於案發前即入住日租旅館
    ，可見其無固定居所，且工作不定，兼衡本案被害人數非屬
    單一，詐騙金額非微，將來恐面臨多人求償，被告確有逃亡
    以規避日後審判及執行之動機，自有事實足認被告有逃亡之
    虞，具備刑事訴訟法第101條第1項第1款、第2款之羈押事由
    ，經權衡國家刑事司法權之有效行使、社會秩序及公共利益
    、被告人身自由之私益及防禦權受限制之程度，認有羈押之
    必要性。原審審酌全案相關事證，斟酌訴訟進行程度及其他
    一切情事，認被告上揭羈押原因尚未消滅，為維後續案件之
    審理，有繼續羈押之必要，裁定自110年12月3日起延長羈押
    2月，並禁止接見通信，在目的與手段間之衡量，並無違反
    比例原則，於法並無不合。
  ㈡抗告意旨雖以前詞置辯，然查原審於110年10月13日、11月17
    日準備程序時，係諭知請被告及辯護人「就組織犯罪防制條
    例第4條第1項之招募他人加入犯罪組織罪、第3條第1項後段
    參與犯罪組織罪、刑法第339條之2第1項、洗錢防制法第15
    條第1項第2款一併答辯」等語（原審影卷第115至116、191
    至192頁），並非諭知變更檢察官之起訴法條，非認定被告
    未涉犯檢察官原起訴之「組織犯罪防制條例第3條第1項前段
    之操縱、指揮犯罪組織罪、刑法第339條之4第1項第1款、第
    2款之加重詐欺取財罪、洗錢防制法第14條第1項之洗錢罪」
    等罪嫌，抗告亦指認原審已變更起訴法條，竟仍以較重罪刑
    之起訴法條裁定羈押，於法不合云云，已有誤會，且此係關
    於起訴事實在實體上最終成立犯罪與否之認定，乃原審進行
    審判程序應依嚴格證明程序加以調查釐清之問題，仍不妨礙
    前揭羈押要件之審查應本於自由證明判斷之標準。參諸刑事
    訴訟法第273條關於變更起訴法條之規定，其目的僅在釐清
    法院審判之範圍，並便於被告防禦權之行使，應無礙於法院
    依同法第267條規定對於案件起訴效力所為之判斷（刑事訴
    訟法第273條立法理由參照）。從而，被告前開所辯，係就
    被告所為是否成立構成要件行為之事實予以抗辯之問題，與
    判斷羈押事由是否存在、應否延長羈押之犯罪嫌疑等節，係
    不同層次之問題，抗告意旨執此指摘原裁定不當，即無可採
    。 
五、綜上，原審以被告涉犯組織犯罪防制條例、加重詐欺取財、
    洗錢防制法等罪嫌，犯罪嫌疑重大，仍有刑事訴訟法第101
    條第1項第1款、第2款之羈押事由存在，且有羈押之必要，
    裁定自110年12月3日起延長羈押2月，並e禁止接見通信等情
    ，屬適法之職權裁量行使，核無不合。抗告意旨猶執前詞提
    起抗告，指摘原裁定不當，為無理由，應予駁回。
據上論斷，應依刑事訴訟法第412條，裁定如主文。
中　　華　　民　　國　　110 　年　　12　　月　　21　　日
                  刑事第九庭    審判長法　官  潘翠雪
                                      法　官  陳信旗
                                      法　官  俞秀美
以上正本證明與原本無異。
不得再抗告。
                                      書記官  謝崴瀚
中　　華　　民　　國　　110 　年　　12　　月　　21　　日